【裁判字號】    99,交聲,602
【裁判日期】    990701
【裁判案由】    聲明異議
【裁判全文】
臺灣彰化地方法院交通事件裁定         99年度交聲字第602號
原處分機關  交通部公路總局臺中區監理所彰化監理站
異  議  人
即受處分人  甲○○
上列異議人即受處分人因違反道路交通管理處罰條例案件，對於
交通部公路總局臺中區監理所彰化監理站中華民國99年6 月4 日
所為之處分（原處分案號：彰監四字第裁64-I00000000號），聲
明異議，本院裁定如下：
    主  文
原處分撤銷。
甲○○汽車駕駛人，駕駛汽車經測定酒精濃度超過規定標準因而
肇事致人受傷，吊扣小型車普通駕駛執照貳拾肆個月，並應接受
道路交通安全講習。
    理  由
一、本件聲明異議意旨略以：伊因酒後駕車，觸犯公共危險罪，
    經法院判決確定易科罰金，因駕照為聯結車之種類需吊扣為
    不服，懇請法官另為裁定等語。
二、按汽車駕駛人飲用酒類或其他類似物後，其吐氣所含酒精濃
    度超過每公升0.25毫克以上者，不得駕車；又汽車駕駛人，
    駕駛汽車經測試檢定，有酒精濃度超過規定標準者，處新臺
    幣（下同）1 萬5 千元以上6 萬元以下罰鍰，並當場移置保
    管其車輛及吊扣其駕駛執照1 年，道路交通安全規則第114
    條第2 款及道路交通管理處罰條例第35條第1 項第1 款分別
    定有明文；次按，道路交通安全規則第61條第1 項第1 款規
    定：「汽車駕駛人取得高一級車類之駕駛資格者，應換發駕
    駛執照，並准其駕駛較低級車類之車輛，其規定如下：一、
    已領有聯結車駕駛執照者，得駕駛大客車、大貨車、代用大
    客車、大客貨兩用車、曳引車、小型車、輕型機器腳踏車。
    」故若汽車駕駛人領有聯結車駕駛執照，依法應具有駕駛小
    型車之資格。
三、復按，道路交通管理處罰條例第68條業於民國94年12月14日
    修正，並自95年3 月1 日施行，修正前之原條文規定：「汽
    車駕駛人，因違反本條例及道路交通安全規則之規定，受吊
    扣或吊銷駕駛執照處分時，吊扣或吊銷其持有各級車類之駕
    駛執照。」其立法意旨在於違規行為對道路交通秩序之維持
    及道路交通安全已生較大之影響，故規定吊扣或吊銷其持有
    各級車類之駕駛執照，以限制其繼續駕車行駛道路之權利，
    其係屬駕駛行為之限制，並不因所持駕駛執照種類不同而有
    所差異；而修正後之條文規定：「汽車駕駛人，因違反本條
    例及道路交通安全規則之規定，受吊銷駕駛執照處分時，吊
    銷其持有各級車類之駕駛執照。」，查其立法理由略以：「
    原條文將違法或違規駕駛人所持有各級車類之駕駛執照一併
    吊扣或吊銷，失之過酷，影響人民工作及生活甚鉅，爰修正
    之」等語。其立法意旨在於最高級車類之駕駛執照係受處分
    人賴以維生之工具，而受處分人駕駛較低級車類之車輛違規
    受罰，卻一併吊扣其最高級車類駕駛執照，對受處分人之工
    作權及生存權造成極大之損害，有違憲法保障人民生存權及
    工作權之意旨，故應予修法解決。又對於維護交通秩序、達
    成公益目的，尚有其他相同有效之手段可資運用，應選擇侵
    害人民權益最小之手段，其一併吊扣其最高級車類駕駛執照
    係全面剝奪人民賴以維生之方式，顯然並非為最輕微之手段
    ，所造成之損害已與欲達成目的之利益顯失均衡，亦有違比
    例原則（大法官會議釋字第577 號解釋相同意旨參照）。故
    依修正後道路交通管理處罰條例第68條之規定，受吊扣駕駛
    執照處分，不再吊扣其持有各級車類之駕駛執照，僅於受吊
    銷駕駛執照處分時，始吊銷其持有各級車類之駕駛執照，而
    限縮修正前條文之適用範圍，是依上開規定，受吊銷駕駛執
    照處分者，仍維持吊銷其持有各級車類之駕駛執照，至於受
    吊扣駕駛執照處分者，則僅吊扣其違法或違規當時所駕駛車
    輛之駕駛執照，不再吊扣其持有其他各級車類之駕駛執照，
    其理甚明。
四、經查，本件異議人即受處分人甲○○於98年12月22日凌晨0
    時30分許，駕駛車牌號碼8459－SL號自用一般小客車，行經
    彰化縣員林鎮○○路298 號前，因酒後駕車肇事致人受傷，
    ，吐氣酒精濃度為每公升0.75毫克，超過法定標準值，違反
    道路交通管理處罰條例第35條第1 項第1 款規定，由彰化縣
    警察局交通警察隊員林分隊員警予以舉發，並移送臺灣彰化
    地方法院檢察署檢察官偵查後提起公訴（過失傷害部分，業
    據告訴人於偵查中撤回告訴），經本院於99年3 月31日，以
    99年度交簡字第556 號判處有期徒刑3 月確定；其後，再經
    原處分機關於99年6 月4 日，以同一事由，裁處異議人吊扣
    駕駛執照24個月，施以道安講習之事實（裁決書內另註明罰
    鍰已因法院判決無需繳納），有彰化縣警察局舉發違反道路
    交通管理事件通知單、原處分機關違反道路交通管理事件裁
    決書（彰監四字第裁64-I00000000號）各1 件在卷可稽，並
    有本院99年度交簡字第556 號判決、臺灣高等法院被告前案
    紀錄表附卷可憑，此部分之事實堪以認定。本件異議人違規
    行為發生於98年12月22日，自應依修正後道路交通管理處罰
    條例第68條規定裁處，是其受吊扣駕駛執照處分時，已不得
    再吊扣受處分人所持有各級車類之駕駛執照，而受處分人違
    規時既係駕駛小型車，揆諸首揭說明，受處分人依法所受之
    處分應為限制其駕駛普通小型車之權利，而非限制受處分人
    駕駛聯結車之權利，然原處分機關竟吊扣受處分人之聯結車
    駕駛執照，顯有誤會，且此舉無異剝奪受處分人駕駛聯結車
    之權利，對受處分人之工作權造成極大之損害，復與現行之
    道路交通管理處罰條例第68條之規定尚有未合，故異議人此
    部分異議理由，自屬可採。
五、本件異議人就原處分裁處施以道安講習部分，雖未聲明異議
    ，然因酒後駕車僅有一交通違規行為，且有關其處罰效果之
    罰鍰、吊扣駕駛執照與施以道路交通安全講習等與該交通違
    規行為是否存在，均無從分離，本院自應就原處分全部加以
    審理（臺灣高等法院暨所屬法院98年法律座談會決議第23號
    意旨參照）。從而，本件經異議之部分既有理由，原處分即
    應予以撤銷，並諭知如主文第二項所示之處罰。
據上論斷，應依道路交通管理處罰條例第87條第2 項，道路交通
案件處理辦法第20條，裁定如主文。
中    華    民    國    99    年    7     月    1     日
                  交通法庭    法  官  戰諭威
以上正本證明與原本無異。
如不服本裁定，應於裁定送達後5 日內向本院提出抗告狀( 須附
抗告狀繕本) 。
中    華    民    國    99    年    7     月    1     日
                              書記官  黃當易

司法院資訊處製作；財團法人民間司法改革基金會備份。
